【裁判字號】    98,上更(二),15
【裁判日期】    980812
【裁判案由】    貪污
【裁判全文】
臺灣高等法院花蓮分院刑事判決      98年度上更(二)字第15號
上  訴  人  臺灣臺東地方法院檢察署檢察官
上  訴  人
即  被  告  乙○○
選任辯護人  吳漢成律師
上列上訴人因貪污治罪條例案件，不服臺灣臺東地方法院94年度
訴字第280 號中華民國95年11月30日第一審判決（起訴案號：臺
灣臺東地方法院檢察署94年度偵字第1379號），提起上訴，本院
判決後，經最高法院第2次發回更審，本院更為判決如下：
    主  文
原判決關於乙○○部分撤銷。
乙○○連續依據法令從事公務之人員，經辦公用工程收取回扣，
處有期徒刑拾年，褫奪公權陸年。所得財物新臺幣貳佰玖拾陸
萬壹仟元應予追繳沒收，如全部或一部無法追繳時，應以其財產
扺償之。
其他上訴駁回。
    事  實
一、乙○○前係臺東縣金峰鄉第13、14屆鄉長（於民國91年間競
    選連任成功，其2 屆任期自87年3月1日至95年3月1日止），
    依法負責臺東縣金峰鄉公所發包公用工程招標及工程底價之
    核定暨督導綜理全鎮行政業務，並主管監督金峰鄉公所之工
    程發包事務，係依據法令從事公務之人員。竟自88年3 月間
    某日起至90年間止，基於經辦公用工程舞弊之概括犯意，先
    後邀集東升土木包工業負責人丙○○（借用新東錦營造有限
    公司、偉峻營造股份有限公司、力天營造股份有限公司、翌
    伸營造股份有限公司之名義或牌照）、利嘉營造有限公司負
    責人丁○○（借用東升土木包工業、豐盛營造有限公司、高
    暉營造有限公司、綠勤營造股份有限公司、金立盛營造有限
    公司、統發營造有限公司等牌照）、偉達土木包工業負責人
    戊○○（借用申展營造有限公司、眾觀土木包工業牌照）、
    力天營造股份有限公司負責人己○○（借用銘銓土木包工業
    、和順土木包工業、錦輝營造有限公司等牌照）、庚○○（
    借用萬泰土木包工業、大方營造有限公司、建新土木包工業
    、建元土木包工業、天祥營造有限公司、宏聖營造有限公司
    、宏聯土木包工業等牌照）、幗國營造有限公司負責人辛○○（借用源佑營造有限公司、錦輝營造有限公司牌照）、卯
    ○○（借用偉峻營造有限公司牌照）等人，就多項由乙○○
    經辦並有權指定廠商比價（88年5月27日政府採購法施行前
    ）或邀請2家以上之廠商比價而為限制性招標（88年5月27
    日政府採購法施行後）之金峰鄉公所公用工程發包程序，約
    定由上開各特定人或特定廠商提供其等已商妥出借牌照陪標
    之無投標意願廠商，由乙○○就其中廠商圈選出分配承作之
    特定人或特定廠商及該出借牌照陪標之廠商為參（比）標廠
    商，該被分配承作之特定人或特定廠商分別以借用陪標廠商
    之證件、名義等投標文件之方式避人耳目，而為虛偽比價，
    參與圍標之陪標廠商則於投標時不為價格競爭，致不論由何
    廠商得標，實際均由該特定人或特定廠商承作。乙○○本此
    經辦公用工程舞弊之犯意，使不知情之鄉公所承辦人員連續
    於職務上所製作之開標（比價）紀錄表上為不實之開標（比
    價）記錄，完成形式上之比價及開標程序，並據以行使，足
    生損害金峰鄉公所對工程發包作業之公正性。嗣後上開特定
    人或特定廠商再於應得之工程價款核撥或賺得利潤後，給付
    乙○○工程價款百分之10或15比率（原則上去除千位以下之
    尾數）不等或依賺得利潤相當比例計算金額之回扣，乙○○
    即以此方式連續就其經辦之下列各公用工程收取回扣：
（一）丙○○經分配承作如附件工程一覽表(一)所示之15件工程，
      並於金峰鄉公所支付各該工程之工程款（詳如附件工程一
      覽表(一)給付工程款之公庫支票付款日期所示）後，依照與
      乙○○約定於88年12月以前得標之編號二至編號八之7 件
      工程，給付工程款百分之10，於88年12月之後得標之編號
      一、編號九至編號十五之8 件工程，給付工程款百分之15
      等比率之回扣，分別於如附件工程一覽表(一)所示給付回扣
      之日期，由丙○○親自攜帶如附件工程一覽表(一)所示給付
      回扣金額之現金，前往乙○○位於臺東縣金峰鄉振興6 鄰
      78號之住處交付與乙○○，乙○○合計收取回扣總額新臺
      幣（下同）114萬3千元。
（二）丁○○經分配承作如附件工程一覽表(二)所示之12件工程，
      並於金峰鄉公所支付各該工程之工程款（詳如附件工程一
      覽表(二)給付工程款之公庫支票付款日期所示）後，依與乙○○約定給付各該工程價款百分之10比率之回扣，連續於
      如附件工程一覽表(二)所示給付回扣之日期，由丁○○親自
      攜帶如附件工程一覽表(二)所示給付回扣金額之現金，前往
      乙○○上開住處交付與乙○○，乙○○合計收取回扣總額
      96萬8千元。
（三）己○○經分配承作如附件工程一覽表(四)所示之6 件工程，
      並於金峰鄉公所支付各該工程之工程款（詳如附件工程一
      覽表(四)給付工程款之公庫支票付款日期所示）後，依與乙○○約定給付各該工程價款百分之10之回扣比率，由己○○以將裝有15萬元現金之紅包袋置入所購禮盒內禮品旁醒
      目位置之方式，先後於89年6、7月間某日及9 月間某日之
      不詳時間，分別攜帶裝有回扣紅包現金之洋酒禮盒、茶葉
      禮盒，前往乙○○之上開住處交付回扣各1 次，乙○○合
      計收取回扣總額30萬元。
（四）庚○○則經分配承作如附件工程一覽表(五)所示之13件工程
      ，並於金峰鄉公所支付各該工程之工程款（詳如附件工程
      一覽表(五)給付工程款之公庫支票付款日期所示）後，由庚○○依其所賺得之利潤，於領款後自89年7 月起至同年12
      月間止之不詳日期，分別3 次親自攜帶各20萬元、15萬元
      及20萬元之現金，前往乙○○之上開住處交付回扣，乙○○合計收取回扣總額55萬元。
（五）辛○○經分配承作如附件工程一覽表(六)所示之2 件工程，
      並獲金峰鄉公所支付各該工程之工程款（詳如附件工程一
      覽表(六)給付工程款之公庫支票付款日期所示），惟因辛○○未於此2 件工程中賺得利潤，無力依照原乙○○之要求
      依慣例給付百分之10之回扣，而未付款（雖曾於乙○○競
      選第2 任金峰鄉公所鄉長時，以一紅包裝入1萬5千元現金
      ，並以信封包裝寫上「高票當選」方式，前往乙○○設於
      上開住處之競選服務處交付1萬5千元予乙○○部分，惟此
      款項並非上開工程之回扣，詳後敘）。
二、案經法務部調查局臺東縣調查站移送臺灣臺東地方法院檢察
    署檢察官偵查起訴。
    理  由
一、程序事項─
（一）丙○○、丁○○、己○○、庚○○及潘重仁所涉貪污治罪
      條例第11條第1項之違背職務行賄罪、政府採購法第87條
      第3款、第4款，業經台灣台東地方法院檢察署檢察官以所
      犯2罪間有方法目的之牽連犯關係，應從一重之違背職務
      行賄罪，因丙○○等人均符合自首要件，而依貪污治罪條
      例第11條第4項前段規定處分不起訴確定。
（二）證據能力
    1.按法院或檢察官得囑託醫院、學校或其他相當之機關團體
      為鑑定，刑事訴訟法第208 條前段定有明文。若查獲機關
      或司法警察單位，未經法院或檢察官概括授權即主動送鑑
      ，該鑑定書有無證據能力，仍應依刑事訴訟法第158條之4
      之規定，即應審酌人權保障及公共利益之均衡維護，即考
      量違反法定程序之情節、違反法定程序之主觀意圖、侵害
      犯罪嫌疑人或被告權益之種類及輕重、犯罪所生之危險及
      實害、禁止使用該證據對於預防偵查機關違法偵查之效果
      、偵查機關發現該證據之必要性，及證據取得之違法對被
      告在訴訟上防禦不利益之程度等具體情節認定之（最高法
      院93年度台上字第5275號判決意旨參考）。本件法務部調
      查局91年4月22日調科貳字第09123010730號鑑定通知書（
      筆跡鑑定）1 紙，係臺東縣調查站未經法院或檢察官授權
      即主動送鑑，固與刑事訴訟法第208 條前段之規定不符，
      惟審酌該筆跡鑑定侵害被告權益之程度非重，違反法定程
      序之情節尚輕等情，參照上開說明，認該鑑定書仍具有證
      據能力。
    2.至本判決所引證人於偵訊中之證述、起訴書附件金峰鄉公
      所辦理限制性招標（指定比價）工程一覽表、臺東縣金峰
      鄉辦理營繕工程開標紀錄影本各1 冊、招標文件62冊、東
      升土木包工業於臺東縣太麻里地區農會0000000 號帳戶、
      臺東區中小企業銀行太麻里分行0000000000000 號帳戶之
      交易明細紀錄、偉達土木包工業於中國農民銀行00000000
      000 號帳戶交易明細紀錄等事證，均經當事人及辯護人同
      意作為證據（原審卷第197 頁、本案準備程序筆錄），本
      院經核亦無何不當之處，依刑事訴訟法第159條之5第1 項
      規定，均得為證據。
二、認定犯罪事實所憑證據及理由：
（一）被告為第13、14屆金峰鄉鄉長，係依據法令從事公務之人
      員。有卷附金峰鄉公所資料可證。
（二）附件工程一覽表(一)至(七)所示各項金峰鄉公所發包之工程，
      被告有權指定廠商比價或邀請2家以上之廠商比價而為限
      制性招標，並確係由被告圈選各該得標廠商承包工程，亦
      經被告供述在卷（見本院上訴卷第96頁），且核與證人辰
      ○○及巳○○證稱之將工程發包之簽呈併廠商名冊送予鄉
      長即被告，由其決定是否採取限制性招標方式，及應通知
      之參與廠商，其等再依被告批示，通知經指定廠商前來投
      標等語（見本院上訴卷第119至126頁）相符，亦與各得標
      廠商負責人即證人丙○○、丁○○、己○○、魏富巍、辛○○、卯○○等證稱得標經過情形相同，足以證明被告確
      有透過工程發包程序，以指定屬意廠商之事實。
（三）事實一之（一）部分並有下列證據─
    1.證人丙○○於偵查及原審之證述。其明確指證如附件所示
      之交付被告回扣之時間、次數及數額。足以證明被告確有
      收取回扣之事實。
    2.東升土木包工業於臺東縣太麻里地區農會開立之0000000
      號帳戶、臺東區中小企業銀行太麻里分行開立之0000000
      000000號帳戶，於各該工程工程款之公庫支票付款日期（
      詳如附件工程一覽表(一)所示）當日或其後1、2日，均有提
      領多於工程款項百分之10至15比率之大量數額現金紀錄，
      亦有上開2 帳戶之交易明細紀錄（見94年度偵字第1379號
      卷第55至76頁）、臺東縣金峰鄉公所95年11月13日金鄉財
      字第0950008158號函附之各該工程工程款請款單及公庫支
      票存根影本（見原審卷第213至317頁）、臺東縣金峰鄉辦
      理營繕工程開標紀錄影本1冊（下稱證物清冊）中編號2、
      31- 43、64號等開標紀錄、包商估價單、標單等文件附卷
      ，核與證人丙○○之證述相符，亦足以證明被告確有於事
      實欄一之（一）之收取回扣事實。
（四）事實一之（二）部分並有下列證據─
    1.證人丁○○於偵查及原審之證述。其明確指證如附件工程
      一覽表(二)所示之交付被告回扣之時間、次數及數額。足以
      證明被告確有收取回扣之事實。
    2.臺東縣金峰鄉公所函文檢附之證人丁○○如附件工程一覽
      表(二)所示之各該工程工程款請款單及公庫支票存根影本（
      見原審卷第213、352至426頁）、如證物清冊中編號20-24
      、50-52、73、80-82號等開標紀錄、包商估價單、標單等
      文件。與證人丁○○證述各次所給付之回扣日期均確於各
      該工程款付款日期之後，金額亦確與各該工程得標金額之
      百分之10比率大致相符，足以佐證證人丁○○證詞之真實
      性，亦足以證明被告確有收取如事實欄一之（二）所載回
      扣之事實。
（五）事實一之（三）部分─
    1.證人己○○於於偵查及原審之證詞。其明確指證如附件工
      程一覽表(四)所示之交付被告回扣之時間、次數及數額。足
      以證明被告確有收取回扣之事實。
    2.臺東縣金峰鄉公所函文檢附之如附件工程一覽表(四)所示之
      各該工程工程款請款單及公庫支票存根影本（見原審卷第
      213頁、第463至505頁）、如證物清冊中編號74-79號等開
      標紀錄、包商估價單、標單等文件。核與證人己○○證述
      給付回扣之日期，亦均確於各該工程款公庫支票付款日期
      後相符，足以佐證證人己○○上開證詞之可信度，亦足以
      證明被告曾確有收取如事實欄一之（三）所載回扣之事實
      。
（六）事實一之（四）部分─
    1.證人庚○○於偵查及原審之證詞。其明確指證如附件工程
      一覽表(五)所示之交付被告回扣之時間、次數及數額。足以
      證明被告確有收取回扣之事實。
    2.臺東縣金峰鄉公所函文檢附之如附件工程一覽表(五)所示之
      各該工程工程款請款單及公庫支票存根影本（見原審卷第
      213頁、506至606頁）、如證物清冊中編號4-6、13、27、
      44-47、65-68號等開標紀錄、包商估價單、標單等文件。
      核與證人庚○○證述給付回扣之日期，均確於各該工程款
      公庫支票付款日期後，足以佐證證人庚○○上開證詞之可
      信度，亦足以證明被告確有收取如事實欄一之（四）所載
      回扣之事實。
（七）事實一之（五）部分─
    1.證人辛○○於偵查、原審及本院之證詞。其明確指證如附
      件工程一覽表(六)所示之工程為被告事前指定其承做，並要
      求交付回扣，惟因工程未有利潤，故未給付之事實。足以
      證明被告確有收取回扣而未遂之事實。
    2.臺東縣金峰鄉公所函文檢附之如附件工程一覽表(六)所示之
      各該工程工程款請款單及公庫支票存根影本（見原審卷第
      213 頁、第607至623頁）如證物清冊中編號71、72號等開
      標紀錄、包商估價單、標單等文件，核與證人辛○○之證
      述相符，足以佐證證人辛○○證詞之實在，亦足以證明被
      告有事實欄一之（五）所載收取回扣未遂之事實。
（八）上開各證人就其等應被告要求給付工程款回扣之事實，既
      均證述詳實，且被告於原審亦自承與上開證人均無仇怨，
      該等證人自無誣陷被告之理，況各該證人就被告要求收取
      之回扣比率為工程款百分之10至15、給付方式均為待工程
      款核撥後，攜帶現金至被告住處交付與被告、若工程未如
      預期賺錢，則以整數之金額替代一定比率之回扣等細節，
      所言互核均大致相符，無甚歧異，若非被告確均依比例收
      取回扣，各該證人自難憑空虛捏，且上開證人給付回扣之
      日期，均為工程款核撥後1、2日至1、2月間，亦有前揭開
      標紀錄、帳戶明細等件足憑，是前揭證人所言，自均堪採
      信，被告上開犯罪事證明確，犯行堪信為實在。
三、被告辯解及本院認定之理由：
（一）被告矢口否認有何行使公務員明知不實事項而登載於職務
      上所掌之公文書及經辦公共工程收取回扣犯行，辯稱：開
      標（比價）紀錄係承辦人依法製作，伊沒有在標單上為任
      何簽署、登載，及伊完全依照合法程序進行限制性招標，
      依承辦人員提供之資料而圈選優良廠商投標工程，並未違
      背職務，且無事先指定特定廠商承作工程及收取回扣之行
      為云云。
（二）關於被告行使登載不事項於職務所掌公文書方面：
    1.附件工程一覽表(一)所示工程部分，證人丙○○於偵查中稱
      ：「剛開始乙○○要指定工程給我做的時候，他曾詢問我
      有那些包商和我較為熟識，我就告訴他偉峻營造的卯○○
      和新東錦營造曾仲壕都可以，所以乙○○要指定工程給我
      做的時候，除東升土木外，會再圈選偉峻營造及新東錦營
      造2家陪標」（94年度偵字第1379 號卷第36頁）。
    2.附件工程一覽表(二)所示工程部分，證人丁○○於偵查中證
      稱：「金峰鄉長乙○○有事先約定要由我承作前述12件工
      程，我除了利嘉營造外，再借用東升土木、豐盛營造、高
      暉營造、金立盛營造、綠勤營造、統發營造等牌照，並將
      前述7 家廠商名單提供給乙○○圈選，參標並得標承作前
      述12件工程。」「乙○○有事先跟我說我只要接到通知，
      該工程就是給我做，乙○○會圈選我事先給他的廠商名稱
      ，所以只要通知我，我就知道是我的工程」「這12件工程
      的投標，包含標單的製作、底價的計算、投標過程實際上
      是利嘉一手包辦，但是我會將我的標價跟廠商講，叫他們
      的比我低，我再去收。」（94偵字第1719號卷第49、50、
      106頁）。
    3.附件工程一覽表(三)所示工程部分，證人戊○○於偵查中證
      稱：「蔣中山告訴我妹妹（賴英花）轉告我，要我準備3
      家廠商名稱，所以我就將申展營造、天祥營造、眾觀土木
      包工業及偉達土木名稱寫給蔣中山，再由蔣中山轉交給乙○○，做為圈選參標廠商的依據。我收到通知後，再問另
      外兩家廠商是否有收到，我就知道這工程是要給我做的，
      所以金峰鄉公所只要有通知我投標，我幾乎可以確定那些
      工程是要給我做的，去問另外兩家，只是做求證的動作而
      已。」（94年度偵字第2200號卷第31頁）
    4.附件工程一覽表(四)所示工程部分，證人己○○於偵查中證
      稱：「當時鄉長圈廠商的牌是我送他這些名單，後來他發
      通知單給我去標。」「乙○○不會事先告訴我這工程要給
      我做，但名單是我提的，有我收到通知我就知道是要給我
      做的。」（94年度偵緝字第182號第17頁）。
    5.附件工程一覽表(五)所示工程部分，庚○○於偵查中證述：
      「是金峰鄉長乙○○事先約定要給我承作金峰鄉公所發包
      的工程，我再借用萬泰土木、大方營造、建新土木、建元
      土木、天祥營造、宏聖營造等公司牌照，並將前述廠商名
      單提供給乙○○圈選，參標並得標承作前述13件工程。」
      「前述13件工程標單上之總價總額是我決定，我是以押標
      金的額來反求推算」「只有編號66 、67、68 萬泰土木的
      標單是由我填寫，其餘所有的標單都是由各個廠商填寫，
      但他們會配合我的決定填寫。」（94年偵字第2397號卷第
      15、16頁）。
    6.附件工程一覽表(六)所示工程部分，證人辛○○於偵查中證
      述：「我們接到金峰鄉公所公文要我們去領標單，源佑跟
      錦輝這兩家是我提供給金峰鄉長乙○○圈選，有時需要時
      也要陪他們投標…」「我會將我的標價總額告訴源佑、錦
      輝，他們會自行配合我填寫，所以這兩件由我順利得標…
      」（94年度偵字第2397號卷第53頁）。
    7.附件工程一覽表(七)所示工程部分，證人卯○○於偵查中供
      證：所承攬之附件工程一覽表(七)所示4 件工程都是被告指
      定給伊承作，在第1 次時被告有告知會另圈選東升與新東
      錦營造兩家廠商，要伊去找他們協調。大家會依押標金推
      算工程底價，這是有固定比例，所推算的工程底價會蠻準
      確的，我通知他們後，他們將價錢寫的比底價高，我則寫
      的比底價低一點，這是大家的默契（93年度字第78號卷一
      第370、371、368頁）。
    8.由上可知，附件工程一覽表所示工程，均已內定廠商施作
      ，且陪標之廠商均不為競標之意。又本案經法務部台東縣
      調查站調取附件工程相關之內簽、開標（比價）紀錄表、
      標單等資料，勾稽比對並為筆跡鑑定，發現不同廠商之標
      單筆跡特徵均相同，有法務部調查局鑑定通知書可憑，足
      證附件工程乃被告指定特定人或特定廠商承作，另由陪標
      廠商參與比價，其外觀上雖符合比價程式之形式，但無實
      質之比價，實際上係由內定之特定人或特定廠商1 人投標
      ，並由其決定價格，顯無可能為實質競標，而徒具比價之
      名，被告主觀上明知上情，由不知情之承辦人將參與之廠
      商及投標金額等事項登載於所掌之公文書開標（比價）紀
      錄上，其記載即屬虛偽，被告據以行使，自足生損害於金
      峰鄉辦理工程招標之公正性。
（三）關於被告收取回扣方面：
    1.犯罪事實一之（一）部分：
    證人丙○○於偵查中具結證稱：如附件工程一覽表(一)所示
      之15件工程，均係被告乙○○事先指定由伊得標，條件為
      收取工程價款百分之10至15比率之回扣（88年12月以前得
      標之工程，比率為百分之10，以後得標者，比率為百分之
      15），伊就會提供已與各該公司負責人商妥出借牌照陪標
      之力天營造、新東錦營造之廠商名單，連同自己經營之東
      升土木併列入參標名單中，交由被告圈選，確保實際上均
      得由伊承作；至給付給被告之現金回扣部分，都是由伊親
      自攜帶現金前往被告位於臺東縣金峰鄉振興6 鄰78號之住
      處交給被告，而詳細的給付日期、金額，依據伊公司在臺
      東縣太麻里地區農會、臺東區中小企業銀行等帳戶之交易
      紀錄，伊可確認就如附件工程一覽表(一)編號一及編號十五
      之工程，伊一併於不詳日期給付該2 件工程之回扣合計18
      萬5千元，編號二之工程，伊於88年7月15日給付1萬8千元
      ，編號三之工程，伊於88年9月10日或其後1、2日內給付4
      萬元，編號四、五之工程，伊一併於89年2月1日給付該2
      件工程之回扣合計8 萬元，編號六之工程，伊於88年12月
      28日給付8萬元，編號七之工程，伊於88年12月6日或其後
      1、2日給付3萬元，編號八之工程，伊於89年4月15日給付
      被告17萬5 千元，編號九、十之工程，伊一併於90年2月1
      日或其後1、2日給付該2 件工程之回扣合計25萬元，編號
      十一至十四之工程，伊一併於89年12月7 日或其後1、2日
      給付該4 件工程之回扣合計約28萬5千元，總計給付被告1
      14萬3千元之回扣（見94年度偵字第1379號卷第99至105頁
      、第141至142頁）等語。
    於原審亦證稱：被告確有表示若伊拿到工程要付回扣給他
      ，88年說要一成，之後說要一成半，伊給被告的回扣款項
      都是從伊公司存款帳戶中領出來的，伊之前在調查站中雖
      曾說過伊沒有給付回扣給被告，但那是不實在的等語（見
      原審卷第90、91、93頁審理筆錄）。
    證人丙○○上開證述已如前述，核與其公司提款紀錄大致
      相符，亦有東升土木包工業於臺東縣太麻里地區農會開立
      之0000000 號帳戶、臺東區中小企業銀行太麻里分行開立
      之0000000000000 號帳戶，於各該工程工程款之公庫支票
      付款日期（詳如附件工程一覽表(一)所示）當日或其後1、2
      日，均有提領多於工程款項百分之10至15比率之大量數額
      現金紀錄，亦有上開2 帳戶之交易明細紀錄（見94年度偵
      字第1379號卷第55至76頁）、臺東縣金峰鄉公所95年11月
      13日金鄉財字第0950008158號函附之各該工程工程款請款
      單及公庫支票存根影本（見原審卷第213至317頁）、臺東
      縣金峰鄉辦理營繕工程開標紀錄影本1 冊（下稱證物清冊
      ）中編號2、31-43、64號等開標紀錄、包商估價單、標單
      等文件附卷可證。
    證人丙○○證述各次所給付之回扣金額，經核均確與附件
      工程一覽表(一)之15件工程各該得標金額百分之10至15之比
      率大致相符。
    辯護人雖以前揭領款紀錄與附件工程一覽表(一)之15件工程
      款金額百分之10或15並不完全一致，而否認證人所述交付
      回扣事實。惟證人丙○○於偵查時即已供明：「我領得款
      項，需支付乙○○的回扣及工人的薪資，所以領的錢不一
      定是回扣的數額」「給付金額在88年12月以前是1 成，但
      這時期我賺的利潤不多，大約會少一點給他，不過不會相
      差太多，88年12月以後就是1 成半，我會把尾數去掉，給
      他整數」等語（94年度偵字第1379號偵卷第39頁、142 頁
      ），因此會有提領金額與交付回扣數額不完全一致之情。
      又辯護人以證人丙○○於調查站供述認反覆而作為彈劾部
      分，業經證人丙○○詳述其起初否認，嗣後坦承交付回扣
      之理由，且依卷附資料顯示證人丙○○係因調查人員提示
      所扣證據後（參94年偵字第1379號卷第32至34頁），認證
      據充分而坦承在卷，當以其後之證述可信。
    2.犯罪事實一之（二）部分：
    證人丁○○於偵訊中具結證述：被告於任職第1 任金峰鄉
      鄉長約1 年左右時，有明白告訴伊可以指定工程給伊做，
      但要依一般行情收取工程款百分之10的回扣，伊就如附件
      工程一覽表(二)所示之12件工程即均提供事先商妥出借牌照
      之東升土木、豐盛營造、高暉營造、綠勤營造、金立盛營
      造、統發營造等廠商，連同自己經營之利嘉營造併列入參
      標名單，交由被告圈選，確保無論何公司得標實際上均由
      伊承作，伊於承作如附件工程一覽表(二)所示之12件工程後
      ，也均按約定給付被告百分之10回扣，因伊自利嘉營造有
      限公司帳戶提領之現金，包含給付給被告的回扣及其他材
      料、工資等費用，故無法由帳戶交易明細中指認給付之回
      扣，但伊都是在工程款公庫支票入到利嘉營造的帳戶後，
      再領現金出來，依百分之10的比率，湊成整數後親自帶到
      被告位於臺東縣金峰鄉振興六鄰78號之住處交給被告，就
      附件工程一覽表(二)編號一、二、十、十一之工程，係待所
      有工程款全部撥下後，在89年1月底2月初間一併給付此4
      件工程之回扣合計23萬8 千元，編號三、六至九之工程，
      是在工程款全部核撥之89年11月21日後1、2個月內某日，
      一併給付此2件工程之回扣合計49萬6千元，編號四、五、
      十二之工程，係在全部工程款核撥後之90年1月底、2月初
      一併給付工程款1成之整數（約23萬4千元），被告合計收
      取回扣96萬8 千元（見94年度偵字第1719號卷第49至52頁
      、第56至57頁訊問筆錄）。並當庭指認其前往給付回扣之
      被告居住處所照片（見94年度偵字第1379號卷第114至119
      頁、被告住處照片）。
    證人丁○○於原審亦證稱：伊會集合好幾次工程，再一次
      拿回扣給被告，都是依照工程慣例工程款百分之10，由伊
      親自交給被告本人，所以伊很清楚給付的金額及日期，並
      經過核對公司帳戶交易明細，所以證述的日期金額均無誤
      ，總數應該是96萬8 千元沒錯（見原審卷第95至98頁審理
      筆錄）。
    且核其上開證述各次所給付之回扣日期均確於上開工程款
      付款日期之後，金額亦確與各該工程得標金額之百分之10
      比率大致相符，亦有臺東縣金峰鄉公所前揭函文檢附之各
      該工程工程款請款單及公庫支票存根影本（見原審卷第21
      3 頁、352至426頁）、如證物清冊中編號20-24、50-52、
      73、80-82號等開標紀錄、包商估價單、標單等文件。
    辯護人雖以證人丁○○所稱交付回扣百分之10予被告且一
      毛不差之指訴，與證人帳戶內之金額無一符合，因認證人
      丁○○之證詞有瑕疵可指云云。惟查，丁○○於偵查中即
      已供證：「我領工程款後，有時是支付材料費及工人薪資
      ，並不一定是交給乙○○的回扣，有時是好幾件工程款下
      來後，我一次給他」「我提領的現金中包括數筆支付給乙○○的工程回扣及支付給廠商之材料錢、付給工人的工資
      等，有時我也會拿手上現有的現金摻雜付給乙○○，所以
      無法直接從帳戶資料中指認支付給乙○○的工程回扣」「
      我不會少他約定好的金額，而且如果金額後面零頭，我都
      不會扣除，我把它湊成整數給他。例如91,325元，我會湊
      成91,500元給他，不會讓他找零錢，而且也不會算這些零
      錢」等語（94年度偵字第1719號卷第31、52頁），是證人
      丁○○因上開理由無法由帳戶交易明細中指認給付之回扣
      ，但已確明交付之回扣金額。又交付之回扣係整數計算，
      亦核與本案其他證人之供述相符，故證人丁○○之證詞並
      無矛盾之處，堪信為實在。
    3.犯罪事實一之（三）部分：
    證人己○○於偵訊中具結證稱：伊聽見外面的行情都說要
      給付工程款約百分之10的回扣給被告，故伊就如附件工程
      一覽表(四)所示之6 件工程均提供已事先商妥出借牌照之銘
      銓土木、和順土木、錦輝營造等廠商，連同自己經營之力
      天營造併列入參標名單中，交由被告圈選，確保無論何人
      得標均由伊承作，待伊實際承作上開6 件工程後，伊依照
      實際所得利潤，依工程款百分之5 計算，分別於89年6、7
      月間及9 月間之不詳時間，各攜帶裝有回扣紅包現金之洋
      酒禮盒、茶葉禮盒，前往被告住處交付回扣，禮盒一打開
      就很明顯可以看到紅包，且禮盒是伊親自交給被告，故伊
      確認被告有收下這些錢（見94年度偵緝字第182 號偵卷第
      16至20、43、44、71、72頁訊問筆錄）等語。
    於原審亦證述：伊共2 次交付被告回扣，時間均在工程得
      標後約2、3個月，都是把裝有現金15萬元之紅包放在禮盒
      內禮品的旁邊，一打開盒子就可以看到，伊是拿到被告家
      ，有遇到他本人，伊就把禮盒放在他家桌上，並向他表示
      感謝提供機會做這些工程等語（見原審卷第102至106頁審
      理筆錄）。
    證人證述給付回扣之日期，經核均確於各該工程款公庫支
      票付款日期後，金額亦大致如其所述之為各該工程款之比
      率，亦有臺東縣金峰鄉公所前揭函文檢附之各該工程工程
      款請款單及公庫支票存根影本（見原審卷第213、463至50
      5頁）、如證物清冊中編號74-79號等開標紀錄、包商估價
      單、標單等文件，足證證人之供述可採。
    至辯護人辯稱證人己○○所述外面行情要給付約百分之10
      回扣予被告，與其給付予被告之回扣為工程款百分之5 乙
      節有所矛盾。惟證人己○○於偵查中已明白證稱：「以前
      就有聽人家說過，要送1 成的回扣，因為工程沒有賺那麼
      多，我大約算一下，覺得送那個數額是合適。」「我大概
      以百分之5 湊個整數，算出來如果是12萬元或13萬元，我
      都會湊個整數15萬元給他」等語（94年度偵緝字第182 號
      第60、61頁），證人並非稱其按行情給付百分之10之回扣
      ，並無辯護人所指摘矛盾之說。
    4.犯罪事實一之（四）部分：
    證人庚○○於偵訊中具結證稱：被告於87年底告訴伊有工
      程可給伊做，但要收取工程款百分之10的回扣，嗣伊即就
      如附件工程一覽表(五)所示之13件工程均提供已事先商妥出
      借牌照之萬泰土木、大方營造、建新土木、建元土木、天
      祥營造、宏聖營造、宏聯土木等廠商列入參標名單，交由
      被告圈選，確保無論何人得標均由伊承作；待伊實際承作
      上開13件工程後，伊就於領到工程款後，自89年7 月起至
      同年12月間止之不詳日期，分3 次親自攜帶各20萬元、15
      萬元及20萬元之現金，前往被告住處交付回扣，合計55萬
      元（見94年度偵字第2397號卷第13至17頁）等語。
    於原審亦證述：伊在偵查中均依事實陳述，所言均實在，
      被告確有事先向伊約定收取工程款百分之10的回扣，13件
      工程款加起來雖應給付90餘萬元的回扣，但因伊沒賺到那
      麼多錢，故伊只給他總額55萬元之回扣（見原審卷第109
      頁審理筆錄）等語，核其先後所言均大致相符，堪信為實
      在。
    證人證述給付回扣之日期，亦確於各該工程款公庫支票付
      款日期後，亦有臺東縣金峰鄉公所前揭函文檢附之各該工
      程工程款請款單及公庫支票存根影本（見原審卷第213 、
      506至606頁）、如證物清冊中編號4-6、13、27、44-47、
      65-68號等開標紀錄、包商估價單、標單等文件可參。
    辯護人雖以證人庚○○所承攬之工程總款為955萬4,000元
      ，如依其自承工程款百分之10計算回扣款，應給付回扣款
      為90幾萬元，證人所稱分3 次給付回扣予被告全部為55萬
      元，是否屬實？已有疑義。惟證人庚○○於偵查中已證明
      「（你承作前述13件工程，支付給乙○○之工程回扣是否
      都是工程款的百分之10？）不是，因為其中剛開始有數件
      工程我覺得沒有賺到錢，我是以所賺到的利潤來估算，沒
      有按照每件工程款的百分之10給乙○○做為回扣。」（94
      年度偵字第2397號卷第17頁），亦即被告雖係向證人庚○○索取工程百分之10回扣，但證人庚○○因考慮其工程利
      潤並未按照比率給付，致有前開數額之差異，既經證人詳
      述在卷，並無疑義。
    5.犯罪事實一之（五）部分：
    證人辛○○於偵訊中具結證述：被告於伊承作如附件工程
      一覽表(六)所示之2件工程前，有向伊表示有2件工程給伊做
      ，但做好之後要給他一點政治獻金，但未確切約定多少錢
      ，嗣後伊就上開2 件工程均提供已事先商妥出借牌照之源
      佑營造、錦輝營造等廠商，連同自己經營之幗國營造併列
      入參標名單，交由被告圈選，確保無論何人得標均由伊承
      作，伊實際承作該2 件工程後，因計算工程並未賺到多少
      錢，故只在被告競選期間包一個約1萬至2萬元的紅包，在
      信封上寫上祝他高票當選，拿到他設於振興村的競選服務
      處，交給他的親信（見94年度偵字第2397號偵卷第52至54
      頁）等語。
    於原審亦證稱：伊包給被告的紅包是1萬5千元，是因為工
      程沒有賺到錢，所以沒有支付回扣給被告，被告的確有說
      這2 件工程給伊做，希望伊給他一點政治獻金，所以伊就
      給付紅包來代替回扣（見原審卷第112至114頁）等語。
    再參以證人辛○○於本院前審證稱之其原未曾承包金峰鄉
      工程，所承包之2 件工程確係事先由被告屬意由伊承包，
      且陪標之2 家廠商係由伊建議被告指定，而送回扣係屬慣
      例，一般回扣成數均為百分之10，伊在尾款領到後，因未
      為任何表示，故2、3約個月後，被告曾以最近有點困難（
      財務），希望能幫忙之方式暗示送回扣，伊乃於被告競選
      連任時至其競選總部，將1 包記載「高票當選」之紅包交
      予被告競選總部之人。當時伊是想選鄉長要花競選經費，
      聽朋友講被告有花一點錢，有一點負債，生意人禮貌上都
      要報答人家，但因工程沒有賺錢，不能給予一般慣例的回
      報，被告又要繼續連任，才想就生意人之立場，禮貌上多
      少回報被告一下。伊交紅包時在場有5、6人，伊僅告知紅
      包係祝賀鄉長高票當選，收紅包之人並未將紅包打開看或
      給收據。當時係因剛好經過太麻里，故至該處預祝被告高
      票當選等語。依證人證述之內容，足以認定被告確有事先
      指定廠商承包工程，且要求給付工程款約百分之10回扣之
      事實，核與上開證人丙○○等人之證詞大致相符。況參以
      證人辛○○固坦承其送1萬5千元予被告，惟一再澄清此款
      項非回扣，而係祝賀鄉長之「紅包」等語，則證人辛○○
      證述被告指定廠商及要求送回扣之事實應係實在，否則何
      需一再辯稱就所承包工程有送「回扣」之事實。故證人既
      明確證稱係被告於工程開標前即指定伊承做，並由伊建議
      陪標廠商之事實，被告確有事先指定廠商並要求回扣之事
      實堪以認定。
    又被告辯稱廠商係按承辦人員所提供名單勾選優良廠商云
      云，亦有不實，蓋證人辛○○明確證稱原未曾承包金峰鄉
      工程，則如何可能經列為優良廠商？故被告此部分所辯不
      足採信。
    至證人辛○○雖供稱曾交付1萬5千元予被告，惟貪污治罪
      條例第4條第1項第3 款所稱建築或經辦公用工程收取回扣
      罪，所謂回扣，係指公務員與對方期約，將應付給之建築
      材料費、工程價款或購辦費用，提取一定比率或扣取其中
      一部分，圖為不法所有，或期約一定比率或數額之賄賂而
      收取者。依上開證人於本院前審證述內容，足以認定證人
      辛○○交付該筆款項時其內心係以一般人情往來之方式，
      即或如其原所稱「政治獻金」式之贈與款，並非以經辦工
      程之一部分「回扣款」之意交付，此業據證人辛○○證述
      綦詳，再參以證人辛○○交付該款之方式係以紅包袋裝妥
      ，且記載「高票當選」，交付時並有多人在場，且在其競
      選處所，並係交予在競選總部之人，又聲稱預祝被告當選
      之詞，則交付該款項之辛○○內心既無交付回扣款之意，
      而收受該筆款項之人，不論事後是否確有交付予被告，難
      以認知其所收受之款項係屬「回扣款」，被告自亦無從認
      知於其不在場之競選總部所收之款項係屬回扣款，故尚難
      認被告確已收取附件工程一覽表(六)之工程回扣款。又證人
      辛○○交付上開款項之時間既係在工程完工並已領取工程
      款2、3月後，而其交付方式亦如前述，則亦難認其交付之
      款項係對於公務員職務之行為或違背職務之行為，給付具
      有一定對價關係之金錢或可以金錢計算之財物等不法報酬
      之賄賂行為，故被告此部分之辯解尚可採信。
    惟雖無證據足以認定被告確有收取附件工程一覽表(六)之工
      程回扣款，惟依上開證人之證述，被告既事前指定廠商並
      要求回扣，僅因事後廠商未付該筆回扣款，故被告所為仍
      係屬未遂犯。
    6.再參以證人丙○○、丁○○、戊○○、己○○及庚○○等
      人之證述被告住處之詳細情形，足以確定上開證人之證述
      應實在。又被告既確有收取工程回扣款，雖因指定工程數
      量甚多，證人或有因數項工程合併計付回扣，或因考量工
      程利潤致未給付百分之10之回扣，或因於時間歷時已久致
      無可能每件工程均分毫不差地計算及說明回扣款，及回扣
      採去尾數取整數之位數不同，故證人就金額上之供述略有
      異，並不影響其等證詞之真實性。
    7.且被告自承於證物清冊中各該工程申請辦理限制性招標之
      公文簽呈均係其所簽名蓋印核准（見原審卷第141 頁審理
      筆錄）。則雖證人巳○○、辰○○於本院前審證稱確附優
      良廠商名冊讓鄉長批示，且被告擔任鄉長時未指示廠商名
      冊等語，惟參以申展營造有限公司、天祥營造有限公司，
      及幗國營造有限公司等均未曾參與金峰鄉公所之工程，業
      據證人鄭炫政、戊○○、辛○○證述在卷（94年度偵字第
      2200號卷第8、31頁、本院更(一)卷第121頁），如何可能列
      為優良廠商？故當以證人辛○○、丙○○、丁○○、戊○○、己○○、庚○○、辛○○等證稱確係被告指定其等承
      包之事實堪以採信，況被告亦確係親自決定廠商，此亦證
      人辰○○證述在卷，故被告此部分辯解尚難信為實在。
    8.再參以被告就附件工程一覽表(一)至(六)部分，多次指定相同
      或類似組合之各廠商參與比價或限制性招標，顯有與本案
      多名證人事先合意之情形，足證被告確利用鄉長職權，於
      經辦前揭金峰鄉公所公用工程時收取回扣之事實，已至為
      灼然，其前揭辯解，顯屬事後卸責之詞，洵不足採。
（四）綜上所述，本件事證明確，被告犯行堪予認定，應依法論
      科。
四、論罪科刑之理由：
（一）新舊法比較：
    1.按被告行為後，刑法及其施行法業於95年7月1日修正施行
      ，關於新舊法律變更之比較適用，原則上應就罪刑有關之
      共犯、未遂犯、想像競合犯、牽連犯、連續犯、結合犯，
      以及累犯加重、自首減輕暨其他法定加減原因（如身分加
      減）等一切情形，綜其全部罪刑之結果而為比較（最高法
      院95年第8 次刑事庭會議關於中華民國刑法94年修正施行
      後之法律比較適用決議第一點第(四)小點參照）。修正後刑
      法已刪除第55條牽連犯及第56條連續犯之規定，亦即本案
      被告前述多次行使登載不實公文書及收取回扣之犯行，如
      依修正後規定，應分論併罰再定其執行刑，此較諸修正前
      僅從一重罪處斷或論以一罪並加重其刑，顯不利於被告，
      自應適用修正前刑法之規定，褫奪公權部分亦因而應適用
      修正前之規定。
    2.被告行為後，貪污治罪條例第2 條關於行為人身分（即犯
      罪主體）之規定，已於95年5 月30日修正公布，同年7月1
      日生效，修正後貪污治罪條例第2 條關於公務員之定義，
      應適用同日生效施行之刑法第10條第1 項之立法解釋，被
      告係臺東縣金峰鄉第13、14屆鄉長（於91年間競選連任，
      共2 屆任期自87年3月1日至95年3月1日止），依法負責金
      峰鄉公所發包公共工程招標及工程底價之核定暨督導綜理
      全鎮行政業務，並主管監督金峰鄉公所之工程發包事務，
      係刑法所規定之公務人員，無論依新舊貪污治罪條例第2
      條之規定，均屬該條所規範之犯罪主體，故修正後之規定
      並未有利於被告，依刑法第2條第1項前段規定，自應適用
      行為時即85年10月23日修正公布之貪污治罪條例（下稱修
      正前貪污治罪條例）第2 條規定，以界定其公務員身分。
    3.比較新舊法結果，以修正前刑法較有利於被告，應依刑法
      第2條第1項前段，適用被告行為時之修正前刑法及貪污治
      罪條例相關規定，合先敘明。
（二）按附件工程一覽表所示工程在比價程序中，其外觀上雖符
      合比價程式之形式，但無實質之比價，實際上係由內定之
      特定人或特定廠商1 人投標，並由其決定價格，顯無可能
      為實質競標，而徒具比價之名。被告利用不知情之承辦人
      將參與之廠商及投標金額等事項登載於所掌之公文書開標
      （比價）紀錄上，並據以行使，足生損害於金峰鄉辦理工
      程招標之公正性，所為係犯刑法第216、213條行使公務員
      明知不實事項而登載於職務上所掌之公文書罪，並為間接
      正犯。其登載不實之低度行為為嗣後提出行使之高度行為
      所吸收，不另論罪。又此部分雖未據檢察官起訴，惟與被
      告所犯經辦公用共程收取回扣事實有裁判上一罪關係，應
      為起訴效力所及，本院仍得裁判。次按「回扣」指就應付
      給之建築材料費或工程價款，向對方要約，提取一定比率
      ，或扣取其中一部分，圖為自己不法之所有（最高法院93
      年台上字第2293號判決參照），本案被告為自己不法所有
      ，向前揭多名廠商要約提取百分之10至15不等之一定比率
      公用工程價款，所為係犯修正前貪污治罪條例第4條第1項
      第3 款之依據法令從事公務之人員，經辦公用工程收取回
      扣罪及同條第2 項之收取回扣未遂罪。
（三）被告先後多次行使登載不實公文書及收取回扣犯行，均時
      間緊接，所犯均係構成要件相同之罪名，為連續犯，除法
      定本刑無期徒刑外，應依修正前刑法第56條規定以一罪論
      並加重其刑。又被告所犯上開數罪間，有方法目的之牽連
      關係，應依修正前形法第55條規定從一重之經辦公用工程
      收取回扣罪論處。
（四）爰審酌被告身為一鄉之長，且連任兩屆，竟不思為鄉民謀
      福，而濫用職權就經辦之公用工程收取回扣，期間長達3
      年餘，所取得回扣款項將近296萬1千元，對國家公用工程
      安全、人民福祉均有重大危害，犯後猶飾詞狡辯，未見悔
      意，再衡以該罪法定刑度，及檢察官求處之有期徒刑18年
      （見原審卷第143頁）稍嫌過重等一切情狀，量處如主文
      第2項所示之刑，並依修正前貪污治罪條例第17條規定諭
      知褫奪公權，而褫奪公權係屬從刑，應隨同主刑適用同一
      準據法，有最高法院前開刑事庭會議決議可參，爰併依修
      正前刑法第37條第2項規定，宣告褫奪公權6年，以資懲儆
      。
（五）被告因本件犯罪所得財物296萬1千元，依修正前貪污治罪
      條例第10條第1、2項規定應予追繳沒收，若全部或一部無
      法追繳時，以其財產抵償之。
五、不另為無罪諭知部分：
（一）公訴意旨另以：
    1.被告於前揭犯罪事實一、（一）中向廠商丙○○收取回扣
      約124萬，逾前揭有罪部分認定之114萬3 千元部分，亦涉
      犯修正前貪污治罪條例第4條第1項第3 款罪嫌。又另向廠
      商卯○○收取其於87年間競選第一任鄉長之競選物資10萬
      元，向廠商庚○○收取其於91年間競選連任期間競選物資
      5 萬元，因認被告亦涉犯修正前貪污治罪條例第4條第1項
      第3 款罪嫌。
    2.戊○○為偉達土木包工業負責人，以其為天祥營造有限公
      司股東所擁有之牌照及大小章，並商借申展營造有限公司
      暨眾觀土木包工業之牌造，提供上開廠商予被告，使被告
      若有工程交予其承作時，即圈選上開廠商，戊○○因而得
      以實際承作如附件「金峰鄉公所辦理限制性招標（指定比
      價）工程一覽表(三)」之7 件工程。並於工程完工後，於88
      年12月13日從偉達土木包工業在中國農民銀行帳號內提領
      現金10萬元，於90年1 月20日同帳戶提領32萬元，88年12
      月13日所提領工程款1 成約10萬元，係由其妹賴英花與蔣
      中山將該10萬元回扣交付乙○○，90年1 月20日所提領之
      32萬元，戊○○將其中20萬元，由戊○○開車載同賴英花
      與蔣中山，至乙○○位於金峰鄉正興村居住處，交付予乙○○工程款總額約1 成之回扣20萬元，共給付乙○○回扣
      30萬元。因認被告涉犯修正前貪污治罪條例第4條第1項第
      3款。
    3.被告與丙○○、卯○○共同基於意圖影響其等參與金峰鄉
      發包工程決標價格之犯意聯絡，自88年3 月間起至90年10
      月間止，共同謀議先由丙○○及卯○○向新東錦營造實際
      負責人曾仲壕商借該公司牌照，而被告若有合適之工程要
      交由東升土木包工業或偉峻營造股份有限公司時，均指定
      東升土木包工業、偉峻營造股份有限公司及新東錦營造有
      限公司為指定比價或限制性招標之參標3 家廠商並事先告
      知丙○○或卯○○該工程是交由彼等何人承作，被指定承
      作者填寫較低之標價，當次非指定承作者及新東錦營造有
      限公司則填寫較高之標價，達到有投標意願之東升土木包
      工業及偉峻營造股份有限公司不為價格競爭之目的，並確
      保被告指定承作者必能得標，被告、丙○○及卯○○以此
      種事先協議之方式，達到不為價格競爭之目的，使丙○○
      承作附件工程一覽表(一)所示之15件工程，卯○○則獲承作
      如附件之工程一覽表(七)所示之6 件工程之利益。因認被告
      與卯○○（業經無罪判決確定）、丙○○（業經不起訴處
      分確定）共同涉犯政府採購法第87條第4 項意圖影響決標
      價格或獲取不當利益，使廠商不為價格競爭罪嫌。
    4.被告復與丁○○、戊○○、己○○、庚○○、辛○○等人
      共同基於以詐術使開標發生不正確之結果之犯意聯絡，自
      88年至90間，由上開丁○○等5 人提供如事實所示各該已
      事先商妥出借牌照之廠商名單，被告即於有適合之工程欲
      由上開5 人中之一人承作時，圈選由該人提供之廠商名單
      ，使無論何廠商得標，均由該人承作，以此詐術使附件之
      工程一覽表(二)至(六)所示共40件工程之開標發生不正確結果
      。因認被告乙○○另與上開丁○○等5 人共同涉犯政府採
      購法第87條第3 項以詐術使開標發生不正確結果罪嫌。
（二）按犯罪事實應依證據認定之，無證據不得認定其犯罪事實
      ；又不能證明被告犯罪者，即應諭知無罪之判決，刑事訴
      訟法第154條第2項、第301條第1項分別定有明文。又認定
      犯罪事實，所憑之證據，雖不以直接證據為限，間接證據
      亦包括在內，然無論直接或間接證據，其為訴訟上之證明
      ，須於通常一般之人均不致於有所懷疑，而得確信其為真
      實之程度者，始得據之為有罪之認定，倘其證明尚未達到
      此一程度，而有合理性懷疑之存在時，即無從為有罪之認
      定，最高法院分別著有40年台上字第86號及76年台上字第
      4986號等判例可資參照。
（三）訊之被告堅詞否認有何違反貪污治罪條例、政府採購法犯
      行，辯稱：就卯○○、庚○○贊助競選物資部分，伊並不
      知情；就與丙○○、卯○○共同違反政府採購法第87條第
      4 項，及與丁○○、戊○○、己○○、庚○○、辛○○共
      同違反政府採購法第87條第3 項部分，伊都是依照鄉公所
      法定程序發包，至於廠商私底下有無借標陪標，是廠商自
      己的事，與伊無關；伊未向戊○○收取回扣，賴英花及蔣
      中山未曾到過伊的住家等語。
（五）經查：
    1.丙○○交付被告回扣逾114萬3千元部分
        證人丙○○因承作附件工程一覽表(一)所示之15件工程，
        而交付回扣114萬3千元，已如前述。檢察官據證人丙○○於調查站所述，認定附件工程工覽表(一)編號八所示工
        程回扣為27萬元，已經丙○○於偵查中更正為17萬5 千
        元，並說明其於調查站所述27萬元是將90年初入帳之83
        5,000及839,689的2 筆帳搞混了（94年度偵字第1379號
        卷第104 頁），故檢察官起訴被告向丙○○收取總計約
        124萬元回扣，逾114萬3千元部分，應屬不能證明。
      卯○○、庚○○贊助被告競選鄉長物資部分
        證人卯○○於偵訊中證述：伊是因為84、85年間就認識
        當時在衛生所上班的被告，所以在他競選第一任鄉長期
        間，伊就贊助他10萬元的菸酒，後來被告可能是想還伊
        人情，所以才指定工程給伊做（見92年度他字第78號卷
        一第369、371頁訊問筆錄），於原審審理中復以證人身
        分具結證述：伊於被告競選第一任鄉長時（即約87年1
        月間）確有贊助被告10萬元之菸酒等競選物資，但這不
        是被告要求的，事先伊也沒有跟被告說，伊要贊助、贊
        助何種物資，被告並不知情，亦沒有以提供工程與伊承
        作做為交換條件，是因為被告之前在金峰鄉衛生所任職
        時，伊就認識被告乙○○，伊就主動贊助他，想幫忙給
        被告的競選人員使用，事前被告亦不知情等語明確（見
        原審卷第84、85、87頁審理筆錄）。證人庚○○於偵訊
        中亦證稱：伊於被告乙○○競選第2 任鄉長連任之投票
        日前（即約91年間），有陸續贊助他5 萬元的汽水、菸
        酒等物資，拿到他的服務處，告訴他們是贊助被告選舉
        用的（見94年偵字第2397號偵卷第17頁訊問筆錄），於
        原審審理中亦具結證稱：這5 萬元物資是因為伊與被告
        乙○○有點交情，要贊助他選舉用的，與工程回扣沒有
        關係（見原審卷第110、111頁審理筆錄）。由上開證詞
        可知，該等物資顯僅為卯○○、庚○○2 人因與被告個
        人交情，為贊助其競選鄉長而主動提供，並非被告為圖
        自己不法所有，向卯○○、庚○○2 人要約，就應付給
        之工程價款提取或扣取一定比例，自與前述「回扣」或
        「賄賂」之定義有間，況卯○○係於承作系爭工程之前
        1 年多即已提供上揭物資，庚○○提供物資之時間則與
        其3次給付工程回扣與被告之日期相距達1年餘，觀之該
        2 人給付被告競選物資之時間間距，顯與各該工程價款
        無關，益證此部分競選物資確非給付與被告之工程回扣
        無疑。
    2.戊○○給付附件工程一覽表(三)所示回扣部分
      證人戊○○固於偵訊中具結證稱：伊是經胞妹賴英花告
        知須給付工程款1 成之回扣給被告，故伊就如附件工程
        一覽表(三)示之7 件工程均提供已事先商妥出借牌照之申
        展營造、天祥營造、眾觀土木等廠商，連同自己經營之
        偉達土木併列入參標名單，交由被告圈選，確保無論何
        人得標均由伊承作，待伊實際承作該7 件工程後，即分
        別於工程款核撥後之88年12月13日及90年1 月20日，自
        偉達土木中國農民商業銀行00000000000 帳號內領出10
        萬、20萬元（90年1 月20日共領出32萬元，其中20萬元
        供交付回扣用），係交由賴英花及蔣中山前往被告住處
        交給被告，因伊沒賺到什麼錢，故伊是以工程款大約1
        成計算再去掉零頭，給付大約之回扣，合計30萬元（見
        94年度偵字第2200號偵卷第30至34頁）。另於原審亦證
        稱：伊共2 次給付被告回扣，有經由賴英花、蔣中山轉
        交給被告，也有伊親自與賴英花、蔣中山一起到被告住
        處交付，伊因為工程有虧錢，所以只給整數的回扣（見
        原審卷第98-100頁審理筆錄）。
      但查，被告並未曾向戊○○本人索取工程回扣，據證人
        戊○○證稱：「（是誰跟你要回扣？）是我妹妹跟我講
        外面都要工程款的1 成」「在施作中，我妹妹賴英花向
        我表示要多少拿一些回扣給金峰鄉長乙○○，一般行情
        是工程款的1 成」（94年偵字第2200號卷第32頁），但
        賴英花是否因被告授意而傳達應交付工程款1 成回扣，
        則有未明。而賴英花及蔣中山有無實際轉交戊○○給付
        之回扣，戊○○並未親見，業據證人戊○○於原審證述
        在卷（原審卷第99頁），且戊○○委託賴英花及蔣中山
        交付2次回扣之經過，據證人戊○○於偵查中稱：「第1
        次拿工程回扣給乙○○係於88年底，在我88年7 月20日
        所標的4 件工程完工且領到工程款後，我才從該工程款
        項中領取現金10萬元，將錢放在牛皮紙袋內，外面再用
        報紙包起來，將該10萬元交給我妹妹賴英花，再由賴英
        花與蔣中山一起將現金10萬元交給乙○○，因我怕蔣中
        山私吞那筆錢」「我在88年12月13日領出10萬元交給我
        妹妹，當天晚上我妹妹就跟我說錢已經與蔣中山一起送
        過去。」「第2 次拿工程回扣給乙○○係於90年間，在
        我領取金峰鄉公所7件限制性招標工程所剩的3件工程款
        後，我從該工程款項中領取現金20萬元，將錢放進牛皮
        紙袋內，再用報紙包起來，由我開車載賴英花、蔣中山
        於某日下午4 時許，到乙○○位於金峰鄉正興村的家中
        ，由蔣中山下車將該現金20萬交給乙○○，而我與賴英
        花都在車上等蔣中山，蔣中山出來時，手上都沒有拿任
        何東西」（94年度偵字第2200號偵卷第32至34頁）。於
        原審審理時稱：「第1次我把款項交給賴英花，第2次開
        車我開賴英花、蔣中山一起把款項帶到被告家，我在車
        上等，賴英花、蔣中山進去被告家」等語（原審卷第99
        頁）。然查，蔣中山早於89年1 月19日死亡，此有法務
        部戶役政連接作業系統表可稽（本院更(一)卷第89頁），
        其顯不可能於證人戊○○所述於90年間代送回扣予被告
        。證人戊○○於本院前審始改稱：第2 次送錢只有伊與
        賴英花至被告住所，賴英花說有將錢交給被告家人（本
        院更(一)審卷第125 頁），就給付回扣之過程敘述前後不
        同，且賴英花已於91年2 月18日死亡而法究明事情真相
        ，因證人戊○○證詞有前揭瑕疵可指，本院無法逕予採
        認，應認被告此部分收取回扣罪嫌不足。
    3.次按政府採購法第87條第4 項（與91年2月6日修正前同法
      第87條第4 項規定相同）規定：「意圖影響決標價格或獲
      取不當利益，而以契約、協議或其他方式之合意，使廠商
      不為投標或不為價格之競爭者，處六月以上五年以下有期
      徒刑，得併科新台幣一百萬元以下罰金。」之處罰，其所
      謂「使廠商不為投標或不為價格之競爭」之「廠商」，係
      本罪行為之客體。如投標之廠商本無投標之意思，僅為陪
      標而容許他人借用其人名義或證件參加投標者，因該廠商
      並非政府採購法第87條第4 項規定之被害客體，自不能以
      該罪相繩。故在91年2月6日政府採購法第87條第5 項修正
      公布生效前，若行為人僅係單純借用他人名義或證件參與
      投標之行為，則出借名義或證件之「廠商」，本身既無參
      與投標或競價之意思，行為人自無使該「廠商」不為投標
      或不為價格競爭決意之可言，不得依修正前政府採購法第
      87條第4 項規定處罰。至行為人是否該當於公平交易法所
      規範之聯合行為，係另一問題。此觀政府採購法第101 條
      第1 款（91年2月6日修正前亦同）就機關辦理採購，發現
      廠商有容許他人借用本人名義或證件參加投標者，僅應將
      其事實及理由通知廠商，並附記如未提出異議者，將刊登
      政府採購公報而已，對該借用他人名義、證件投標及容許
      他人借用本人名義、證件參加投標者，並無科處刑罰之規
      定亦同，況參以91年2月6日修正之政府採購法第87條第5
      項增訂：「意圖影響採購結果或獲取不當利益，而借用他
      人名義或證件投標者，處三年以下有期徒刑，得併科新台
      幣一百萬元以下罰金。容許他人借用本人名義或證件參加
      投標者，亦同。」之處罰，益徵修正前之政府採購法第87
      條第4 項，並未涵蓋廠商借牌陪標之行為在內甚明；且該
      罪之犯罪構成要件，須行為人有以契約、協議或其他方式
      之合意，藉以達成促使廠商不為投標或不為價格之競爭之
      結果，始得成立。若行為人僅係單純借用他人名義或證件
      參與投標之行為，則出借名義或證件之廠商，本身既無參
      與投標或競價之意思，行為人自無促使該廠商不為投標或
      不為價格競爭決意之可言，則與政府採購法第87條第4 項
      之犯罪構成要件不相符合（最高法院94年度台上字第1000
      號、92年度台上字第4044號判決意旨參照）。故政府採購
      法嗣於91年2月6日修正後，係以增列條項之方式，對於借
      牌投（參）標、陪標行為（容許他人借用本人名義投標）
      加以明確規定處罰，並非修正該法第87條第4 項條文，是
      借牌投（參）標、陪標行為（容許他人借用本人名義參加
      投標），與該法第87條第4 項之規範對象及構成要件均不
      相同，自不得以行為人自承有借牌投標、容許他人借用本
      人名義參加投標之行為，即遽以該法修正前第87條第4 項
      論之，尚須檢視渠等行為與修正前政府採購法第87條第4
      項之構成要件是否該當，即行為人之主觀上須有影響決標
      價格或獲取不當利益之意圖，客觀上須有以契約、協議或
      其他方式之合意，藉以達成促使廠商不為投標或不為價格
      競爭之結果，始得成立該罪。且該罪之犯罪之主體，應係
      指「使廠商不為投標或不為價格競爭」之人而言，所謂「
      使廠商不為投標」者，係指原本有意投標之廠商，因合意
      之結果，而不為投標而言，其廠商不包括原本無意投標之
      廠商在內。所謂「使廠商不為價格之競爭」者，係指原本
      有意投標競爭價格之廠商，因合意之結果，僅參與形式之
      投標，而不為實質價格之競爭而言，其廠商不包括原本無
      意競爭之廠商在內，亦即，若僅係單純借用他人名義或證
      件投標之行為，或單純陪標、容許人他人借用本人名義或
      證件參加投標之廠商，因其等並無影響決標價格或獲取不
      當利益之意圖，更無參與投標或競標之意思，自無產生不
      為投標或不為價格競決意之可能，顯與政府採購法第87條
      第4 項之法律構成要件不相符（該等行為，應係新修正之
      政府採購法第87條第5 項所欲規範之範疇，且政府採購法
      第87條第5 項關於借牌投標之處罰規定，既係91年2月6日
      始公布施行，於91年2月8日生效，依罪刑法定主義，則在
      此之前縱有上開行為，究屬不罰之行為，自不得以修正後
      之第87條第5 項加以處罰，且此非法律變更，自亦無新舊
      法比較問題，附此敘明）。查附件工程一覽表(一)、(七)所示
      之各該工程中，每件工程之多家投標廠商各自出具之標單
      資料上「標價總額」欄內之筆跡筆劃特徵均相同，有法務
      部調查局91年4月22日調科貳字第09123010730號鑑定通知
      書（筆跡鑑定）在卷可稽，固堪認定上開多項工程之各參
      標廠商標單確均由經分配承作之單一廠商統一填寫，而與
      正常投標中應由各參標廠商各自填寫投標資料之程序有異
      ，惟本件丙○○及卯○○前揭借用他人名義或證件投標之
      行為，各該出借名義或證件之廠商，實際上均無參與投標
      或參與價格競爭之意願，僅單純陪標之事實，經證人曾仲
      壕（新東錦營造有限公司負責人）於偵訊中證述：伊就如
      附件工程一覽表(一)、(七)所示各該由新東錦營造參標、得標
      之工程，實際上均無投標意願，僅出借公司牌照與丙○○
      參標（見偵他卷第16、17、47、48頁訊問筆錄），證人李
      兆琮（翌伸營造股份有限公司名義上負責人）、李文源（
      翌伸營造股份有限公司實際負責人）於調查站中證稱：翌
      伸營造申請登記之負責人雖為李兆琮，惟實際上負責人為
      李文源，而李文源就如附件工程一覽表(一)所示由翌伸營造
      股份有限公司參標之工程，實際上均無投標意願，僅出借
      公司牌照與丙○○陪標（見偵他卷第24、26、27頁訊問筆
      錄），且證人丙○○及卯○○於原審審理中亦均證述：附
      件工程一覽表(一)、(七)所示之各件工程，渠等私底下會協議
      哪件由誰得標實際承作，其餘廠商就都是陪標等語明確（
      見原審卷第88、89、91、92頁），足見上揭得標之各該廠
      商，實際上均無參與投標之意願，僅參與陪標，實際上均
      由丙○○、卯○○實際承作無疑，則丙○○及卯○○自無
      使原有意投標之廠商，因合意之結果，而不為投標、或使
      原有意投標競爭價格之廠商，因合意之結果，僅參與形式
      之投標，而不為實質價格之競爭等情形，且查丙○○、卯
      ○○前揭向各該廠商借牌之行為時間係在88年3 月至90年
      10月間，而政府採購法第87條第5 項關於借牌投標之處罰
      規定，則係於91年2月6日始公布施行，於91年2月8日生效
      ，參照前揭說明，其等行為於行為時屬不罰之行為，自不
      得以修正後之第87條第5 項規定加以處罰，且此非法律變
      更，自亦無新舊法比較問題。是本件卯○○、丙○○為求
      得標而向如前所示之廠商借牌陪標，其行為發生當時政府
      採購法並無此部分之刑罰規定，故其行為應屬行為時之法
      律所不罰，是縱被告與該2 人間就上開行為有意思聯絡及
      行為分擔，自亦不構成共同正犯。
    4.又按政府採購法第87條第3 項之以詐術方法，使開標發生
      不正確結果罪；係指行為人以詐術或其他非法方法，使廠
      商無法投標或開標發生不正確結果為成立要件。亦即行為
      人須對參與投標廠商或相關承辦人員施用詐術或其他非法
      之方法，使參與投標廠商或相關承辦人員陷於錯誤，致廠
      商無法投標或開標發生不正確結果之謂，即詐術或其他方
      法與開標的錯誤結果間，須有因果關係為要件，若行為人
      所用方法，不能認為是詐術，亦不致使陷於錯誤，則不得
      遽以該罪相繩（最高法院46年度台上字第260 號判例、94
      年度台上字第2365號判決意旨參照）。經查，如附件工程
      一覽表(二)至(六)所示之各該工程中，每件工程之多家投標廠
      商各自出具之標單資料上「標價總額」欄內之筆跡筆劃特
      徵均相同，有前揭法務部調查局鑑定通知書（筆跡鑑定）
      可憑，固與一般投標之正常程序有異，已如前述。惟查丁○○、戊○○、己○○、庚○○、辛○○等人所為向如前
      揭事實一所示各該廠商借牌投標之行為，經各該出借牌照
      之廠商負責人李建義（豐盛營造有限公司負責人）於偵訊
      中證稱：伊就附件(二)所示各該由豐盛營造參標、得標之3
      件工程，實際上均無參與投標意願，僅出借公司牌照供丁○○參標（見94年度偵字第1719號卷第78、79頁訊問筆錄
      ）、江世強（高暉營造有限公司負責人）於偵訊中證稱：
      伊就附件(二)所示各該由高暉營造參標、得標之工程，實際
      上均無參與投標意願，僅出借公司牌照供丁○○參標（見
      同上偵卷第86至88頁訊問筆錄）、楊惠文（綠勤營造股份
      有限公司負責人）於偵訊中證稱：伊就附件(二)所示各該由
      綠勤營造參標之工程，實際上均無參與投標意願，僅出借
      公司牌照供丁○○參標（偵他卷第13、14頁訊問筆錄）、
      許士元、陳立人（以上2 人為金立盛營造有限公司實際負
      責人）於偵訊中證稱：伊就附件(二)所示各該由金立盛營造
      參標之工程，實際上均無參與投標意願，僅出借公司牌照
      供丁○○參標（見94年度偵字第1719號卷第70至72頁訊問
      筆錄）、陳慧敏（統發營造有限公司負責人）於偵訊中證
      稱：伊就附件(二)所示各該由統發營造參標之工程，實際上
      均無參與投標意願，僅出借公司牌照供丁○○參標（見同
      上偵卷第63、64頁訊問筆錄）、陳玉龍（天祥營造有限公
      司負責人）於偵訊中證稱：伊就附件(三)所示各該由天祥營
      造參標之工程，實際上均無參與投標意願，僅出借公司牌
      照供戊○○參標（見94年度偵字第2200號卷第12、13頁訊
      問筆錄）、鄭炫政（申展營造有限公司負責人）於偵訊中
      證稱：伊就附件(三)所示各該由申展營造參標之工程，實際
      上均無參與投標意願，僅出借公司牌照供戊○○參標（見
      同上偵卷第7至9頁訊問筆錄）、證人壬○○（眾觀土木包
      工業負責人）於原審證稱：伊從未參與附件(三)所示各該工
      程之投標，伊公司的章曾經借給別人（見原審卷第127 頁
      ）、黃乙銘（銘銓木木包工業負責人）於偵訊中證稱：伊
      就附件(四)所示編號一、二由銘銓營造得標之2 件工程，實
      際上均無參與投標意願，僅出借公司牌照供己○○參標（
      見94年度偵緝字第182號偵卷第116、117頁訊問筆錄）、
      寅○○（錦輝營造有限公司負責人）於偵訊中證稱：伊就
      附件(四)所示各該由錦輝營造參標、得標之工程，實際上均
      無參與投標意願，僅出借公司牌照供己○○參標（見94年
      度偵緝字第182 號偵卷第77至79頁訊問筆錄）、王萬益（
      萬泰土木包工業負責人）於偵訊中證稱：伊就附件(五)所示
      各該由萬泰土木參標、得標之工程，實際上均無參與投標
      意願，僅出借公司牌照供庚○○參標（見94年度偵字第23
      97號偵卷第113至119頁訊問筆錄）、黃郁琇（大方營造有
      限公司負責人）於偵訊中證稱：伊就附件(五)所示各該由大
      方營造參標、得標之工程，實際上均無參與投標意願，僅
      出借公司牌照供庚○○參標（見同上偵卷第113至119頁訊
      問筆錄）、王崑仲（建新土木包工業負責人）於偵訊中證
      稱：伊就附件(五)所示各該由建新土木參標、得標之工程，
      實際上均無參與投標意願，僅出借公司牌照供庚○○參標
      （見同上偵卷第81至83頁訊問筆錄）、李介元（建元土木
      包工業負責人）於偵訊中證稱：伊就附件(五)所示各該由建
      元土木參標、得標之工程，實際上均無參與投標意願，僅
      出借公司牌照供庚○○參標（見同上偵卷第86至90頁訊問
      筆錄）、證人癸○○（和順土木包工業負責人）於原審證
      稱：伊從未參與金峰鄉公所的工程之投標，伊曾經幫己○○蓋過幾份標單（見原審卷第129 頁）、證人子○○（宏
      聖營造有限公司負責人）於原審證稱：伊就附件(五)所示各
      該由宏聖營造參標、得標之工程，實際上均無參與投標意
      願，僅出借公司牌照供庚○○參標（見原審卷第130、131
      頁審理筆錄）、證人丑○○（宏聯土木包工業負責人）於
      原審證稱：伊有借公司牌照給庚○○參標（見原審卷第13
      2 頁審理筆錄）、證人寅○○（錦輝營造有限公司負責人
      ）於原審理中證稱：伊有出借錦輝營造的牌照給己○○，
      就附件(六)所示由錦輝營造得標的工程，應該是己○○借給
      辛○○使用（見原審卷第133 頁）等語明確，堪認上開各
      該參標廠商均無參與投標之意願，僅提供公司牌照陪標，
      實際上均由丁○○、戊○○、己○○、庚○○、辛○○等
      5人分別承作無訛，則丁○○等5人向參與投標廠商借牌，
      自不能認為係詐術，該等參與投標之廠商亦均未陷於錯誤
      ，參照前揭說明，自與政府採購法第87條第3 項法文之構
      成要件有間，而不得論以該罪，縱被告與上開丁○○等5
      人間就上開行為有意思聯絡及行為分擔，亦無從與之構成
      共同正犯。
  5、綜上所述，本院查無其他積極事證足認被告涉犯前揭公訴
      人另指訴之貪污治罪條例第4條第1項第3 款及政府採購法
      第87條第3項、第4項等犯行，其犯罪均屬不能證明，被告
      此部分犯行，自應為無罪之諭知，惟公訴人認此部係與前
      揭論罪科刑部分有連續犯及牽連犯之裁判上一罪關係，爰
      不另為無罪之諭知。
六、撤銷改判理由：
  1.原審就犯罪事實一、（五）即指定辛○○工程部分，被告雖
    有要求回扣，然證人辛○○並未交付，證人辛○○交付予被
    告之1萬5千元係一般人情往來之贈與性質，尚難界定係回扣
    款，此部分應為未遂犯，原審以既遂論之，應有違誤。
  2.原審就起訴效力所及之行使登載不實公文書罪部分未為裁判
    ，應有疏漏。
  3.被告被訴向戊○○收取附件工程一覽表(三)所示工程回扣部分
    ，罪嫌應屬不足，原審誤為有罪之一部，亦有違誤。
  4.原審將屬於辛○○交付贈與之1萬5千元及無法證明給付如附
    表工程一覽表(三)所載之回扣30萬元，計入被告應予追繳沒收
    之金額，亦屬有誤。
  5.檢察官上訴意旨認被告所為涉有背信及政府採購法第87條犯
    行云云，惟借牌投標既如前述係事後修法處罰，且被告所為
    既已另構成收受回扣之犯行，本即有背信性質，當不再論以
    背信罪之必要，又政府採購法處罰對象係防制廠商之聯合行
    為，公務人員若有違法，當係貪污治罪條例之罪，業如上開
    所述，並無另構成該罪之理，故檢察官此部分上訴並無理由
    ，應予駁回。
  6.被告上訴否認犯罪，除向戊○○收取回扣部分應予撤銷外，
    其餘均無理由。
  7.本院就原審認事用法違誤部分，撤銷改判如主文所載。
據上論斷，應依刑事訴訟法第369條第1項前段、第364條、第299
條第1項前段，85年10月23日修正前貪污治罪條例第2條第1項前
段、第4條第1項第3款、第2項、第10條第1項、第2項、第17條，
刑法第11條前段、第2條第1項前段、修正前刑法第55條、第6條
、修正前刑法第37條第2項、刑法第213條、第216條，判決如主
文。
本案經檢察官甲○○到庭執行職務。
中    華    民    國    98    年    8     月    12    日
                          刑事審判長法  官  謝志揚
                                    法  官  林慶煙
                                    法  官  劉雪惠
以上正本證明與原本無異。
如不服本判決，應於收受送達後10日內向本院提出上訴書狀，其
未敘述理由者，並得於提起上訴狀後10日內向本院補提理由書（
均須按他造當事人之人數附繕本）「切勿逕送上級法院」。
告訴人或被害人如對於本判決不服者，應具備理由請求檢察官上
訴，其上訴期間之計算係以檢察官收受判決正本之日期為準。
中    華    民    國    98    年    8     月    12    日
                                    書記官  李德霞
附錄本案論罪科刑法條全文：
貪污治罪條例
第2條依據法令從事公務之人員，犯本條例之罪者，依本條例處
斷；其受公務機關委託承辦公務之人，犯本條例之罪者，亦同。
第4條有下列行為之一者，處無期徒刑或十年以上有期徒刑，得
併科新臺幣一億元以下罰金：
一、竊取或侵占公用或公有器材、財物者。
二、藉勢或藉端勒索、勒徵、強占或強募財物者。
三、建築或經辦公用工程或購辦公用器材、物品，浮報價額、數
    量、收取回扣或有其他舞弊情事者。
四、以公用運輸工具裝運違禁物品或漏稅物品者。
五、對於違背職務之行為，要求、期約或收受賄賂或其他不正利
    益者。
前項第一款至第四款之未遂犯罰之。
第10條犯第四條至第六條之罪者，其所得財物，應予追繳，並依
其情節分別沒收或發還被害人。
前項財物之全部或一部無法追繳時，應追徵其價額，或以其財產
抵償之。
為保全前二項財物之追繳、價額之追徵或財產之抵償，必要時得
酌量扣押其財產。
第17條犯本條例之罪，宣告有期徒刑以上之刑者，並宣告褫奪公
權。


司法院資訊處製作；財團法人民間司法改革基金會備份。
